臺灣臺北地方法院刑事判決
111年度審訴字第967號
公  訴  人  臺灣臺北地方檢察署檢察官
被      告  施力維



上列被告因詐欺等案件，經檢察官提起公訴（111年度偵字第112
8號），被告於本院就被訴事實為有罪之陳述，經告知簡式審判
程序之旨，並聽取當事人之意見後，本院合議庭裁定進行簡式審
判程序審判，判決如下：
    主  文
施力維犯三人以上共同詐欺取財罪，處有期徒刑壹年貳月。
未扣案之犯罪所得新臺幣伍仟元沒收，於全部或一部不能沒收或
不宜執行沒收時，追徵其價額。
    犯罪事實及理由
一、本件犯罪事實及證據名稱除引用如附件起訴書之記載外，並
    補充、更正如下：
（一）犯罪事實：
　 1、第1頁第1行至第5行：施力維自民國110年9月間某日，加
      入由通訊軟體「telegram」暱稱「李昱萱」之人及自稱「
      李昱萱」之成年男友及其他真實姓名、年籍均不詳之成年
      人等3人以上成員所組成，以實施詐欺為手段、具有持續
      性、牟利性及結構性之詐欺集團犯罪組織（有關施力維違
      反組織犯罪條例之參與犯罪組織罪部分，業經臺灣士林地
      方檢察署檢察官起訴，並由臺灣士林地方法院以110年金
      訴字第399號案件審理中），擔任從事俗稱「車手」即提
      領詐欺所得贓款之行為。
　 2、第1頁第7行至第8行：其與該詐欺集團成年不詳成員間，
      意圖為自己不法之所有，基於三人以上共同詐欺取財及隱
      匿特定犯罪所得所在、去向之洗錢犯意聯絡。　 　　　
（二）證據名稱：
　 1、被告於本院準備程序及審判期日之自白（見本院卷第40、
      44頁）。
　 2、車號00-0000號之車輛詳細資料報表。
　 3、告訴人張元霖提供之與詐欺集團成員通聯記錄、網路銀行
      轉帳交易明細截圖。
　 4、被告施力維提領警示帳戶一覽表。
　 5、中華郵政警示帳戶00000000000000號交易明細。
　 6、告訴人張元霖提出網路匯款交易明細截圖（見偵查卷第43
      頁）。
 　7、內政部警政署反詐騙諮詢專線紀錄表、新竹縣政府警察局
      竹東分局竹東派出所受（處）理案件證明單、受理詐騙帳
      戶通報警示簡便格式表、金融機構聯防機制通報單（告訴
      人張元霖）。　
二、論罪科刑：
（一）核被告所為，係犯刑法第339條之4第1項第2款之三人以上
      共同詐欺取財罪、洗錢防制法第14條第1項之洗錢罪。
（二）共犯關係：
　　　被告就本案犯行與暱稱「李昱萱」、「李昱萱」前男友等
      成年人及其他真實姓名、年籍均不詳之詐欺集團成年成員
      間，具有犯意聯絡與行為分擔，應論以共同正犯。
（三）接續犯：
　　　按數行為於同時同地或密切接近之時地實施，侵害同一之
      法益，各行為之獨立性極為薄弱，依一般社會健全觀念，
      在時間差距上，難以強行分開，在刑法評價上，以視為數
      個舉動之接續施行，合為包括之一行為予以評價，較為合
      理（最高法院86年台上字第3295號判例意旨參照）。詐欺
      取財罪係保護個人之財產法益而設，則關於行為人詐欺犯
      罪之罪數計算，除非另有具體事證可認定有想像競合關係
      或數罪併罰之情形外，原則上係依遭受詐騙之被害人人數
      定之。本案被告基於同一收取詐欺贓款、洗錢之單一目的
      ，於密切接近之時間接續提領同一告訴人所匯入款項之行
      為，侵害同一被害人之法益，各行為之獨立性極為薄弱，
      依一般社會健全觀念，難以強行分開，在刑法評價上，對
      同一被害人所為應視為數個舉動之接續施行，合為包括之
      一行為予以評價依接續犯論以一罪。
（四）想像競合犯：
　　　被告本件犯行所犯三人以上共同詐欺取財罪及洗錢罪間，
　　　在同一犯罪決意及預定計畫下所為，因果歷程並未中斷，
      應僅認係一個犯罪行為，係以一行為觸犯數罪名，為想像
      競合犯，依刑法第55條之規定，應從一重論以刑法第339
      條之4第1項第2款之三人以上共同犯詐欺取財罪。
（五）刑之減輕之說明：　　　
      按想像競合犯之處斷刑，本質上係「刑之合併」。其所謂
      從一重處斷，乃將想像競合犯組成之評價上數罪，合併為
      科刑一罪，其所對應之刑罰，亦合併其評價上數罪之數法
      定刑，而為一個處斷刑。易言之，想像競合犯侵害數法益
      者皆成立犯罪，論罪時必須輕、重罪併舉論述，同時宣告
      所犯各罪名，包括各罪有無加重、減免其刑之情形，亦應
      說明論列，量刑時併衡酌輕罪部分量刑事由，評價始為充
      足，然後依刑法第55條前段規定「從一重處斷」，非謂對
      於其餘各罪可置而不論。因此，法院決定處斷刑時，雖以
      其中最重罪名之法定刑，做為裁量之準據，惟於裁量其輕
      重時，仍應將輕罪合併評價在內(最高法院108年度台上字
      第4405、4408號判決意旨參照)。又犯洗錢防制法第14條
      、15條之罪，在偵查或審判中自白者，減輕其刑，洗錢防
      制法第16條第2項分別定有明文。被告就其所犯以迂迴層
      轉方式隱匿該詐欺之犯罪所得之所在、去向之一般洗錢之
      構成要件事實，於偵查中及本院審理時均坦承不諱，合於
      洗錢防制法第16條第2項減輕其刑之規定，應於量刑時併
      為審酌。
三、量刑：
　  爰以行人責任為基礎，審酌被告不思以正當途徑賺取財物，
    為牟取不法報酬，竟加入詐欺集團，利用他人利用一般民眾
    疏未防備，進行訛詐，使被害人受騙上當，擔任俗稱「車手
    」提領被害人遭詐騙款項後轉交上手成員，助長詐欺歪風並
    嚴重影響社會治安，實有不該，致使告訴人受有本案遭詐欺
    金額之損失，考量被告就本案犯行所負責角色，並審酌被告
    犯後於偵、審程序中均坦承犯行，然迄未與告訴人達成和解
    賠償告訴人損害等犯後態度，及被告對其以迂迴層轉方式洗
    錢之情節於本院程序中自白犯行，並審酌被告所陳之智識程
    度、家庭經濟、生活狀況、素行，暨被告所為本案犯行之犯
    罪動機、目的、手段等一切情狀，量處如主文所示之刑。
四、沒收：
（一）犯罪所得：
　　　按犯罪所得，屬於犯罪行為人者，沒收之，於全部或一部
      不能沒收或不宜執行沒收時，追徵其價額，刑法第38條之
      1第1項前段、第3項定有明文。查被告係為賺錢，而透過
      網路臉書帳號「偏門工作」社團而參與詐欺集團，並為本
      案犯行，並與該集團中暱稱「李昱萱」商議妥每日報酬部
      分，業據被告陳述在卷（見偵查卷第10、74頁）然被告就
      本案犯行所收取報酬金額究為多少，其先後所陳不一，即
      被告於警詢中稱日薪5000元，之後改陳，當日「李昱萱」
      僅給其1500元的油錢，於本院則陳：其負責提款，雙方並
      未約定報酬，但「李昱萱」有贊助我修車費用3萬元等語
      （見本院卷第40頁），然查，本案被告參與詐欺集團負責
      擔任車手，依指使提領款項等行為，發生於110年9月29日
      ，警方查獲被告，即於同年10月7日接受調查，製作調查
      筆錄，則被告於製作警詢筆錄時距離本案事發日期較近，
      僅間隔6、7日，對於本案犯行行為經過、所收取報酬等節
      ，記憶力當較清楚明確，且尚未及思慮避就情節，所述顯
      較被告事後於111年4月12日及同年5月30日分別於偵查，
      及本院準備程序中所陳為真實可信，應以被告於警詢中所
      陳，較為可採，足認被告本案犯行之犯罪所得為5000元甚
      明，且未扣案，依刑法第38條之1第1項前段、第3項規定
      宣告沒收，於全部或一部不能沒收或不宜執行沒收時，追
      徵其價額。
（二）又被害人遭詐騙之款項，雖由被告提領出，但均轉交出給
      上手成員「李昱萱」，顯非被告所有或得以管領、支配、
      處分，則被告就此部分犯罪所收受、持有之財物，並不具
      有所有權及事實上處分權，自非其所得管領、處分，即無
      從依洗錢防制法第18條第1項諭知沒收，附此敘明。
據上論斷，應依刑事訴訟法第273條之1第1項、第284條之1、第2
99條第1項前段、第310條之2、第454條第2項，判決如主文。
本案經檢察官王繼瑩提起公訴，檢察官楊舒雯到庭執行職務
中　　華　　民　　國　　111 　年　　6 　　月　　27　　日
　　　　　　　　　刑事第二十一庭  法　官  程克琳
以上正本證明與原本無異。
如不服本判決應於收受送達後20日內向本院提出上訴書狀，並應
敘述具體理由；其未敘述上訴理由者，應於上訴期間屆滿後20日
內向本院補提理由書（均須按他造當事人之人數附繕本）「切勿
逕送上級法院」。告訴人或被害人如對於本判決不服者，應具備
理由請求檢察官上訴，其上訴期間之計算係以檢察官收受判決正
本之日期為準。 因疫情而遲誤不變期間，得向法院聲請回復原
狀。
　　　　　　　　　　　　　　　　  書記官　陽雅涵
中　　華　　民　　國　　111 　年　　6 　　月　　28　　日